【裁判字號】    98,易,1215
【裁判日期】    981216
【裁判案由】    詐欺
【裁判全文】
臺灣彰化地方法院刑事判決              98年度易字第1215號
公  訴  人  臺灣彰化地方法院檢察署檢察官
被      告  丙○○
                    （現另案於臺灣臺中戒治所戒治中）
上列被告因詐欺案件，經檢察官聲請以簡易判決處刑（98年度偵
字第6848、9011號），及臺灣彰化地方法院檢察署檢察官移送併
辦（98年度偵字第7677號) ，本院認不宜逕以簡易判決處刑（98
年度簡字第2249號），改依通常程序審理，經被告於準備程序中
就被訴事實為有罪之陳述，本院合議庭裁定改以簡式審判程序審
理，判決如下：
    主    文
丙○○幫助意圖為自己不法之所有，以詐術使人將本人之物交付
，累犯，處有期徒刑伍月，如易科罰金，以新臺幣壹仟元折算壹
日。
    事    實
一、丙○○前於民國88年間，因違反麻醉藥品管理條例案件，經
    本院以87年度訴緝字第56號判決判處有期徒刑5年6月後，上
    訴由臺灣高等法院臺中分院以88年度少連上訴字第22號判決
    判處有期徒刑5年4月，嗣經上訴至最高法院於89年2月17日
    以89年度台上字第773號判決上訴駁回確定【下稱第1案】，
    經入監執行，於91年8月9日縮短刑期假釋交付保護管束，然
    因於假釋期間犯下述第2案，遂經撤銷假釋執行所餘殘刑。
    又於93年間，因贓物案件，經臺灣臺中地方法院於93年6月
    21日以93年度豐簡字第293號判決判處有期徒刑3月確定【下
    稱第2案】；又因過失致死案件，經臺灣南投地方法院於94
    年3月21日以94年度交易緝字第1號判決判處有期徒刑10月確
    定，嗣經減刑為有期徒刑5月【下稱第3案】。上開第1案所
    餘殘刑與第2、3案接續執行，於96年7月15日執行完畢。
二、詎丙○○猶不知悔改，雖明知若將個人之帳戶交付予他人使
    用，該他人有可能以所取得之帳戶掩飾犯罪贓款使不易被查
    緝以遂行財產上犯罪之情，竟仍基於縱若取得其所提供之存
    摺、印章、提款卡（含密碼）之人，自行或轉交他人用以實
    施犯罪，供作被害人匯款或轉帳之用，仍不違背其本意之幫
    助詐欺取財之不確定故意，於98年6月29日下午6時許，在臺
    中縣烏日鄉臺中高鐵站，將其向中華郵政股份有限公司永靖
    郵局（下稱永靖郵局）申設之帳戶【帳號00000000000000號
    、戶名丙○○（下稱A帳戶）】、其為其子邱○誠（87年3月
    生，真實姓名年籍均詳卷）向永靖郵局申設之帳戶【帳號000
    00000000000號、戶名邱○誠（下稱B帳戶）】存摺、提款卡
    、印章及密碼，以每個帳戶新臺幣（下同）5000元之代價（
    共計得款1萬元），販賣給其經由報紙收購帳戶廣告而聯繫之
    真實姓名年籍均不詳，綽號「江先生」之成年男子，供作「
    江先生」所屬詐欺集團指定受詐騙人匯款之用，而以此方式
    幫助該詐騙集團詐欺取財。嗣該詐騙集團多名不詳姓名成年
    成員，乃基於意圖為自己不法所有之犯意聯絡，推由其集團
    內不詳成年成員先後為下列詐騙行為：
（一）於98年7 月1 日晚間8 時2 分許前某時，撥打電話予乙○○，佯稱為網路拍賣賣家，因乙○○購買商品時作業上疏
      失，致每月均會扣除固定款項，須依指示操作自動櫃員機
      解除設定云云，以詐騙乙○○，致乙○○陷於錯誤，依指
      示於同日晚上8時2分許在苗栗縣竹南鎮○○路129號處操作
      郵政自動櫃員機，而匯款2萬7123元至A帳戶後，隨即遭人
      提領一空。
（二）於98年7月1日晚上7時31分許前某時，撥打電話予己○○，
      佯稱為新光銀行客服人員，因己○○以網路拍賣購買商品
      時，簽錯簽單為12期之分期付款，須依指示操作自動櫃員
      機取消分期扣款云云，以詐騙己○○，致己○○陷於錯誤
      ，依指示於同日晚上7時31分許，在臺北縣三重市○○○路
      63號統一便利商店內操作聯邦銀行自動櫃員機，而匯入2萬
      9989 元至A帳戶後，隨即遭人提領一空。
（三）於98年7月1日，撥打電話予庚○○，佯稱庚○○於網路購
      物時，誤設定為分期付款，須依指示操作自動櫃員機辦理
      停止分期付款云云，以詐騙庚○○，致庚○○陷於錯誤，
      依指示於同日晚上6時43分許操作自動櫃員機，而自渠在中
      華郵政股份有限公司臺中福安郵局帳戶（帳號00000000000
      0號，下稱臺中福安郵局帳戶）匯入2萬9983元至B帳戶後，
      隨即遭人提領一空。
（四）於98年7月1日下午5時20分許，撥打電話予甲○○，佯稱甲○○於網路購物之帳款有問題，須依指示操作自動櫃員機
      確認云云，以詐騙甲○○，致甲○○陷於錯誤，依指示分
      別於同日下午5時51分許、同日下午6時14分許，依指示操
      作第一銀行、土地銀行自動櫃員機，而各匯款1 萬3013元
      、1萬415元至B帳戶後，隨即均遭人提領一空。
（五）於98年7月1日下午5時許，撥打電話予戊○○，佯稱戊○○
      於網路購物時，送貨員將簽單拿錯，導致會從渠帳戶自動
      扣繳分期款，須依指示操作自動櫃員機云云，以詐騙戊○○，致戊○○陷於錯誤，依指示於同日下午6時32分許，在
      苗栗縣頭份鎮○○○路188號之萊爾富便利商店內，操作台
      北富邦銀行自動櫃員機，而匯款2萬9989元至B帳戶後，隨
      即遭人提領一空。
（六）於98年7月1日下午5時18分許，佯稱係奇摩雅虎網站之賣家
      ，撥打電話予丁○○，向丁○○詐稱丁○○於網路購物時
      ，宅配人員將簽單拿錯，導致簽錯之金額將從渠帳戶內扣
      自動扣繳，須依指示操作自動櫃員機止付云云，以詐騙丁○○，致丁○○陷於錯誤，依指示於同日下午6時34分許，
      操作郵政自動櫃員機，而匯款2萬9989元至B帳戶後，隨即
      遭人提領一空。
（七）嗣經乙○○、己○○、庚○○、甲○○、戊○○、丁○○
      發覺受騙後，均報警而循線查獲。
二、案經彰化縣警察局員林分局分別報告臺灣彰化地方法院檢察
    署檢察官偵查起訴及移送併辦。
    理    由
一、按除被告所犯為死刑、無期徒刑、最輕本刑為3 年以上有期
    徒刑之罪或高等法院管轄第1 審案件者外，於刑事訴訟法第
    273條第1項程序進行中，被告先就被訴事實為有罪之陳述時
    ，審判長得告知被告簡式審判程序之旨，並聽取當事人、代
    理人、辯護人及輔佐人之意見後，裁定進行簡式審判程序；
    除簡式審判程序及簡易程序案件外，第1審應行合議審判，
    刑事訴訟法第273條之1第1項、第284條之1分別定有明文。
    本案被告丙○○所犯係死刑、無期徒刑、最輕本刑為3 年以
    上有期徒刑以外之罪，並於本院行準備程序時就被訴事實為
    有罪之陳述，經受命法官告知簡式審判程序之旨，並聽取其
    與公訴人之意見後，本院認無不得或不宜改依簡式審判程序
    進行之處，爰依上揭規定，裁定本案由受命法官獨任進行簡
    式審判程序，合先敘明。
二、上揭犯罪事實，業經被告丙○○於本院準備程序及審理時坦
    承不諱，核與證人即被害人乙○○於警詢【見偵字第6848號
    卷第10、11頁】、己○○於警詢【見偵字第6848號卷第11、
    12頁】、庚○○於警詢【見偵字第9011號卷第7 、8 頁】、
    甲○○於警詢【見偵字第7677號卷第7 、8 頁】、戊○○於
    警詢【見偵字第7677號卷第9至11頁】、丁○○於警詢【見
    偵字第7677號卷第12、13頁】證述之情節相符，並有中華郵
    政股份有限公司彰化郵局98年7月13日彰營字第0980100974
    號函及所附之被告前開向永靖郵局申設之A帳戶開戶基本資
    料、查詢帳戶最近交易資料【見偵字第6848號卷第15至18頁
    】、中華郵政股份有限公司彰化郵局98年7月13日彰營字第
    0980100973號函及所附被告前開為其子邱○誠向永靖郵局申
    設之B帳戶開戶基本資料及客戶歷史交易清單【見偵字第76
    77號卷第18至20頁及偵字第9011號卷第12至17頁】各1份、
    乙○○提出之郵政自動櫃員機交易明細表【見偵字第6848號
    卷第13頁】、己○○提出之聯邦銀行自動櫃員機交易明細表
    【見偵字第6848號卷第14頁】、庚○○提出渠前開臺中福安
    郵局帳戶之存摺交易明細資料【見偵字第9011號卷第13頁】
    、甲○○提出之第一銀行自動付款交易明細表、土地銀行自
    動櫃員機存戶交易明細表【見偵字第7677號卷第14、15頁】
    、戊○○提出之台北富邦銀行自動櫃員機交易明細表【見偵
    字第7677號卷第16頁】、丁○○提出之郵政自動櫃員機交易
    明細表【見偵字第7677號卷第13頁背面】各1張存卷足佐。
    堪認被告自白確與事實相符。本件事證明確，被告幫助詐欺
    取財之犯行，應堪認定。
三、被告丙○○提供上開2帳戶予他人，供他人（即「江先生」所
    屬詐欺集團成年成員之詐欺正犯）作為實行詐欺取財犯罪使
    用，雖未參與詐欺取財之行為，然其顯係以幫助之意思，參
    與詐欺取財構成要件以外之行為，為幫助犯。核被告所為，
    係犯刑法第30條第1項前段、第339條第1項之幫助詐欺取財罪
    。被告係幫助成年之詐欺正犯實行詐欺取財犯罪，爰依刑法
    第30條第2項規定，按詐欺取財正犯之刑減輕之。再被告以一
    行為同時提供上開2帳戶予他人，幫助正犯犯6次詐欺取財罪
    ，係以一幫助行為觸犯6個幫助詐欺取財罪名，屬同種之想像
    競合犯，應依刑法第55條規定，從一重論處。公訴人起訴書
    雖未敘及犯罪事實欄二、（四）至（六）之幫助詐欺取財犯
    行（即臺灣彰化地方法院檢察署檢察官以98年度偵字第7677
    號移送併案審理部分），然檢察官就犯罪事實之一部提起公
    訴者，其效力及於全部，此為刑事訴訟法第267 條所明定，
    此部分幫助詐欺取財之犯行，與前揭論罪科刑之業經起訴部
    分，具有想像競合之裁判上一罪關係，應為起訴效力所及，
    本院自得併予審理，附此敘明。另查，被告前於88年間，因
    違反麻醉藥品管理條例案件，經本院以87年度訴緝字第56號
    判決判處有期徒刑5 年6 月後，上訴由臺灣高等法院臺中分
    院以88年度少連上訴字第22號判決判處有期徒刑5 年4 月，
    嗣經上訴至最高法院於89年2 月17日以89年度台上字第773
    號判決上訴駁回確定【下稱第1 案】，經入監執行，於91年
    8 月9 日縮短刑期假釋交付保護管束，然因於假釋期間犯下
    述第2 案，遂經撤銷假釋執行所餘殘刑。又於93年間，因贓
    物案件，經臺灣臺中地方法院於93年6 月21日以93年度豐簡
    字第293 號判決判處有期徒刑3 月確定【下稱第2 案】；又
    因過失致死案件，經臺灣南投地方法院於94年3 月21日以94
    年度交易緝字第1 號判決判處有期徒刑10月確定，嗣經減刑
    為有期徒刑5 月【下稱第3 案】。上開第1 案所餘殘刑與第
    2 、3 案接續執行，於96年7 月15日執行完畢，有臺灣高等
    法院被告前案紀錄表1 份在卷可按，其於有期徒刑執行完畢
    後，5 年內故意再犯本件有期徒刑以上之罪，為累犯，應依
    刑法第47條第1 項之規定，加重其刑。被告同時具有加重及
    減輕事由，應依刑法第71條第1項之規定先加後減之。
四、爰審酌被告將其金融帳戶交付予詐欺集團使用，造成偵查犯
    罪機關事後追查贓款及詐欺集團成員極為困難，致使詐欺集
    團更加猖獗氾濫，對於社會治安之危害程度不容小覷，及其
    犯罪之動機、目的、手段、被害人所受損害金額，暨其犯罪
    後坦承犯行，態度尚屬良好、智識程度、生活狀況等一切情
    狀，量處如主文所示之刑，並諭知易科罰金折算之標準。
據上論斷，應依刑事訴訟法第452條、第273條之1第1項、第299條
第1項前段，刑法第30條第1項前段、第2項、第339條第1項、第55
條、第47條第1項、第41條第1項前段，刑法施行法第1條之1，判
決如主文。
本案經檢察官林于人到庭執行職務。
中    華    民    國    98    年    12    月     16    日
                  刑事第二庭    法  官   吳芙如
以上正本證明與原本無異。
如不服本判決應於收受判決後10日內向本院提出上訴書狀，並應
敘述具體理由；其未敘述上訴理由者，應於上訴期間屆滿後20日
內向本院補提理由書（均須按他造當事人之人數附繕本）「切勿
逕送上級法院」。
告訴人或被害人對於判決如有不服具備理由請求檢察官上訴者，
其上訴期間之計算係以檢察官收受判決正本之日期為準。
中    華    民    國    98    年    12    月    16    日
                                書記官  林明俊
附錄本案論罪科刑法條全文：
中華民國刑法第339條
（普通詐欺罪）
意圖為自己或第三人不法之所有，以詐術使人將本人或第三人之
物交付者，處 5 年以下有期徒刑、拘役或科或併科 1 千元以下
罰金。
以前項方法得財產上不法之利益或使第三人得之者，亦同。
前二項之未遂犯罰之。


司法院資訊處製作；財團法人民間司法改革基金會備份。
